【裁判字號】    99,訴,1816
【裁判日期】    990924
【裁判案由】    毒品危害防制條例
【裁判全文】
臺灣板橋地方法院刑事判決              99年度訴字第1816號
公  訴  人  臺灣板橋地方法院檢察署檢察官
被      告  乙○○
上列被告因違反毒品危害防制條例案件，經檢察官提起公訴（99
年度毒偵字第3137號），本院判決如下：
    主  文
乙○○施用第一級毒品，累犯，處有期徒刑柒月，扣案之第一級
毒品海洛因包（總驗餘淨重零點壹玖伍公克）均沒收銷燬之。
又施用第二級毒品，累犯，處有期徒刑伍月，扣案之第二級毒品
甲基安非他命貳包（總驗餘淨重零點伍肆捌公克）均沒收銷燬
之。應執行有期徒刑拾壹月，扣案之第一級毒品海洛因包（總
驗餘淨重零點壹玖伍公克）及第二級毒品甲基安非他命貳包（總
驗餘淨重零點伍肆捌公克）均沒收銷燬之。
    事  實
一、乙○○前於民國95年間，因竊盜案件，經本院判處有期徒刑
    5 月確定，並於95年12月15日以易科罰金執行完畢；另於97
    年間，因施用毒品案件，經臺灣板橋地方法院檢察署檢察官
    聲請本院裁定送觀察、勒戒，惟有繼續施用毒品之傾向，再
    經臺灣板橋地方法院檢察署檢察官聲請本院裁定送強制戒治
    ，於97年11月17日戒治期滿，始經臺灣板橋地方法院檢察署
    檢察官於97年12月4 日以97年度戒毒偵字第726 號處分不起
    訴在案，復於99年間，再因施用毒品案件，經臺灣板橋地方
    法院檢察署檢察官提起公訴，經本院於99年2 月9 日以99年
    度簡字第989 號判處有期徒刑4 月，於99年3 月8 日確定（
    現正執行中），竟仍不知悛悔，復基於施用第一級毒品海洛
    因（下稱海洛因）及第二級毒品甲基安非他命（下稱甲基安
    非他命）之各別犯意，於99年4 月3 日18、19時許，在其台
    北縣新莊市○○街40號2 樓友人住處內，以將海洛因些許置
    入香煙內，點燃抽煙之方式，施用海洛因乙次及另將甲基安
    非他命些許置入玻璃球內，點火燒烤之方式，施用甲基安非
    他命乙次。嗣於99年4 月3 日23時許，經警到場查獲上情，
    並扣得海洛因3 包（總驗餘淨重0.195 公克）及甲基安非他
    命2 包（總驗餘淨重0.5348公克）。
二、案經臺北縣政府警察局新莊分局報請臺灣板橋地方法院檢察
    署檢察官偵查起訴。
    理  由
一、上開事實業據被告乙○○於本院審理時坦承不諱，復有自願
    受搜索同意書、搜索扣押筆錄、扣押物品目錄表各乙份及扣
    案之上開海洛因3 包（總驗餘淨重0.195 公克）、甲基安非
    他命2 包（總驗餘淨重0.5348公克），且被告於上開時地遭
    警查獲後所採取之尿液乙瓶，經送請台灣檢驗科技股份有限
    公司鑑定之結果，亦確係呈嗎啡及甲基安非他命之陽性反應
    ，此有台北縣政府警察局新莊分局偵辦毒品危害防制條例案
    被移送人姓名代碼對照表及該公司99年4 月22日所出具之濫
    用藥物檢驗報告各乙紙，在卷可稽，足堪認定。雖被告於本
    院審理時辯稱當天警察來現場的時候，其有主動先向警察供
    出施用毒品的犯行，已符合自首云云，惟本件被告於上開時
    地遭警查獲之經過情形，業據證人即警員丙○○於本院審理
    時證稱：「（本件是否你在99年4 月3 日晚上11點在台北縣
    新莊市○○街40號2 樓查獲被告持有第一級、第二級毒品？
    ）是」、「（你單獨查獲的嗎？）不是，我和同事甲○○」
    、「（查獲之前有無接獲任何情資？) 有民眾到我們分局檢
    舉被告持有及吸食毒品」、「（民眾是在你們查獲之前多久
    去檢舉的？）大概2 至3 天」、「（是否親自到分局檢舉？
    ）是，他講完就走」、「（本件查獲時，你和甲○○是擔任
    何職？）甲○○是擔任警備隊巡佐，我是警備隊警員，我們
    都是跑專案的同仁」、「（本件查獲的地點是被告住所嗎？
    ）不是，這地點據我們瞭解是被告壹個朋友的住處，該朋友
    入監之後被告就到這個地點住，據屋主再娶的老婆及女兒說
    ，他們知道被告在吸毒，他佔了他女兒的房間，他女兒要請
    他走，但是趕也趕不走」、「（你們查獲被告持有毒品之前
    屋主的太太及女兒有向你們表示被告有吸毒嗎？）有，我們
    先到2 樓住處，先遇到屋主再娶的太太是越南籍的，她告訴
    我們被告在她先生的女兒的房間裡面，然後我們就通知他的
    女兒到場。越南籍太太及屋主到場的女兒有向我們表示被告
    有吸毒」、「（本件毒品是你們查出來的還是被告主動交出
    的？）當時的情況是我們請屋主的女兒到場之後，她協同我
    們開門之後，我們看到被告，告知他說有人檢舉他吸毒，然
    後請他配合調查，他也很配合，他簽了自願受搜索同意之後
    ，然後我們在那個房間看了之後，沒有發現到東西，然後在
    房間的陽台上，就發現到壹個男用的手提包，就問說這手提
    包是不是他的，被告他供出他承認是他的，然後就找壹個衣
    架把那個手提包把它勾上來，請他自己打開，打開之後他自
    己說裡面有毒品，他就主動把裡面的毒品拿出來」、「（你
    們當時有懷疑說毒品藏在那個手提包裡面嗎？）以我們查緝
    的經驗一定懷疑」、「（你們有主動告知被告說有人檢舉他
    吸毒嗎？）是」、「（你剛說屋主的越南籍太太及屋主的女
    兒都有告訴你們說被告有在施用毒品，是在何處告訴你們？
    ）在他的二樓客廳。我們第一個時間點到時是他的越南籍太
    太在客廳告訴我們，然後在同一個時間，因為門鎖起來，我
    就通知他的女兒，他的女而在跟我電話聯絡上也提到被告在
    吸毒」、「（有沒有說吸哪種毒品？）沒有」、「（在你們
    看到並確定那個手提包裡面有那幾包海洛因、安非他命之前
    ，被告有沒有向你或是你的同仁表示他有在吸食毒品？）沒
    有」、「（提示偵查卷第10頁自願受搜索同意書，是當場簽
    的嗎？）是」、「（是在你們開始搜之前或是之後簽的？）
    搜之前，在他房間壹張小桌子上」、「（你剛陳述的意思是
    被告原來在屋主女兒的房間裡面，但是門鎖著，後來屋主女
    兒來之後，用鑰匙打開，你們才進去該房間內？）是」等語
    （見本院卷99年9 月9 日審判筆錄）及證人即警員甲○○於
    本院審理時證稱：「（99年4 月3 日在何單位擔任何職？）
    新莊分局警備隊巡佐」、「（負責職務內容包括查緝毒品嗎
    ？）包括」、「（本件毒品案是你查獲的嗎？）我和同事丙○○一起查獲」、「（為何會到查獲地點去查獲？）依據民
    眾檢舉，我們前往上述地點查看，由屋主開門，開門後進入
    之後，詢問有人檢舉說這裡有無吸食毒品的狀況，屋主的先
    生之前就是因為毒品案查獲入監，屋主有說他之前有朋友因
    為來找被查獲的屋主來這邊可能有吸食毒品的狀況，我詢問
    他，他表示有這樣的情形」、「（本件在查獲毒品之前有沒
    有讓被告簽立自願受搜索同意書？）有」、「（在起出毒品
    之前，被告有向你們承認他有施用毒品嗎？）沒有」、「（
    所以是你們找到毒品之後，被告才表示他有施用毒品？）是
    」、「（在還沒有搜到毒品之前，我就有向你們承認我有施
    用毒品，是否如此？）當時他有沒有這樣說，可能時間久我
    不知道，但是一般推論，除非電腦反應他是戒治人口，一般
    常理的狀況都不會承認有吸食毒品」、「（當時你們去現場
    時，你說屋主開門，該屋主是男的還是女的？）就是之前被
    查獲的毒品案的男子的太太開門的」、「（你剛說有人檢舉
    ，是檢舉什麼？）檢舉裡面有人吸毒」、「（所說的有人吸
    毒是指屋主或是另有其人？）屋主是案發前1 、2 天、幾天
    前被查獲，陸續有人檢舉裡面還有他之前的朋友聚集在那邊
    吸毒。我們後來和屋主的妹妹現場查證，說被告有借住她的
    房間，在裡面吸毒」、「（屋主的妹妹說被告有借助她的房
    間在裡面吸毒，是在你們搜到被告的毒品之前或是之後這樣
    說的？）之前」、「（你說屋主的妹妹說被告借助她的房間
    ，剛才證人丙○○說有一位女生是屋主的女兒，你們說的是
    同一人嗎？）同一人，是屋主女兒」等語（見本院卷99年9
    月9 日審判筆錄）綦詳，且互核一致，足證被告於上開時地
    到場準備進行搜索前，不僅已經接獲不詳民眾檢舉上址內有
    人施用毒品在前，且經警員丙○○、甲○○2 人於上開時間
    到達上址後，該屋主之越南籍配偶及女兒亦均陳稱被告在上
    開房間內施用毒品等情明確，另經警在上開房間的陽台上發
    現查扣並命被告打開男用手提包而發現其內有上開海洛因3
    包及甲基安非他命2 包之前，被告均未曾先行主動向警員丙○○、甲○○陳述其有施用海洛因及甲基安非他命乙節，亦
    據證人丙○○、甲○○2 人證述明確，有如上述，是被告顯
    未於其上開犯行遭警查獲前，「先行主動」向警員陳述上開
    犯罪之經過，自不符刑法第62條前段規定「自首」之要件，
    至為灼然。至於被告於本院審理時雖另改稱其於上開時地係
    將海洛因及甲基安非他命混合置入玻璃球內，點火燒烤施用
    云云，然不僅核與被告於偵查中供稱：「99年4 月3 日晚上
    6 、7 點，在台北縣新莊市○○街40號2 樓之友人住處，以
    燒烤玻璃球方式施用安非他命。海洛因也是在上開時間同時
    、地施用的，是以摻在香煙內吸食的，二種輪流用的」等語
    （見偵查卷第32頁），逕相矛盾，且被告於上開時地遭警查
    扣之上開海洛因3 包及甲基安非他命2 包，亦未見有混合置
    放之情形，是被告上開所辯，顯係事後卸責之詞，不足採信
    。被告上開犯行已臻明確，應予依法論科。
二、核被告所為，係犯毒品危害防制條例第10條第1 項之施用第
    一級毒品罪及同條第2 項之施用第二級毒品罪。被告持有上
    開海洛因及甲基安非他命之低度行為，分別為其持以施用海
    洛因及甲基安非他命之高度行為所吸收，均不另論擬。被告
    前於95年間，因竊盜案件，經本院判處有期徒刑5 月確定，
    並於95年12月15日以易科罰金執行完畢，此有被告之臺灣高
    等法院被告前案紀錄表乙份可佐，其復於5 年內，故意再犯
    有期徒刑以上之本罪，為累犯，應依刑法第47條第1 項之規
    定，加重其刑。被告就所犯上開2 罪間，其犯意各別，行為
    不同，應予分論併罰。爰審酌被告本件犯罪之動機、目的、
    手段、所生危害及其犯罪後之態度等一切情狀，處如主文所
    示之刑，再定其應執行之刑，以資懲儆。
三、扣案之上開海洛因3 包（總淨重0.197 公克，因鑑析用罄0.
    002 公克，總驗餘淨重0.195 公克）及甲基安非他命2 包（
    總淨重0.535 公克，因鑑析用罄0.0002公克，總驗餘淨重0.
    5348公克），分別為第一級毒品及第二級毒品，應依毒品危
    害防制條例第18條第1 項前段之規定，均宣告沒收銷燬之。
據上論斷，應依刑事訴訟法第299 條第1 項前段，毒品危害防制
條例第10條第1 項、第2 項、第18條第1 項前段，刑法第11條前
段、第47條第1 項、第51條第5 款，判決如主文。
本案經檢察官吳孟竹到庭執行職務。
中    華    民    國    99    年    9     月    24    日
                  刑事第六庭  審判長法  官  戴嘉清
                                    法  官  王瑜玲
                                    法  官  林晏鵬
以上正本證明與原本無異
如不服本判決應於送達後10日內向本院提出上訴狀
                                    書記官  陳映孜
中    華    民    國   996    年    9     月    27    日
附錄法條：毒品危害防制條例第10條
毒品危害防制條例第10條
施用第一級毒品者，處 6 月以上 5 年以下有期徒刑。
施用第二級毒品者，處 3 年以下有期徒刑。

司法院資訊處製作；財團法人民間司法改革基金會備份。
